【裁判字號】    97,交聲,1503
【裁判日期】    970611
【裁判案由】    違反道路交通管理處罰條例聲明異議
【裁判全文】
臺灣臺北地方法院交通事件裁定        97年度交聲字第1503號
原處分機關  交通部公路總局台北區監理所
異  議  人
即受處分人  甲○○
上列受處分人因違反道路交通管理處罰條例案件，對於台北市交
通事件裁決所於中華民國96年6月8日所為之處分（原處分案號：
北監自裁字裁00-000000000號），聲明異議，本院裁定如下：
    主  文
異議駁回。
    理  由
一、本件聲明異議意旨略以：有關本人車號647-NB車輛，經舉發
    第000000000號違規單違規，因裁決書寄存送達逕行註銷駕
    駛執照，再提起申訴；按行政程序法第74條規定：「送達，
    不能依前二條規定為之者，得將文書寄存送達地之地方自治
    或警察機關，並作送達通知書兩份，一份黏貼於應受送達人
    住居所、事務所、營業所或其就業處所門首，另一份交由鄰
    居轉交或置於該送達處所信箱或其他適當位置，以為送達。
    前項情形，由郵政機關為送達者，得將文書寄存於送達地之
    郵政機關。」請提出送達文件之證明及簽收人之證明以供查
    證等語。
二、按受處分人不服道路交通管理處罰條例第八條所定主管機關
    所為之處罰者，得於接到裁決書之翌日起二十日內，向管轄
    地方法院聲明異議，道路交通管理處罰條例第87條第1項定
    有明文；又按交通法庭認聲明異議不合法律上之程式，且無
    從補正者，應以裁定駁回之，道路交通案件處理辦法第18條
    亦有明定。此外，汽車駕駛人行經有燈光號誌管制之交岔路
    口闖紅燈，除依原條款處罰鍰外，並予記違規點數三點；汽
    車駕駛人在六個月內，違規記點共達六點以上者，吊扣駕駛
    執照一個月；汽車所有人、駕駛人違反本條例，經主管機關
    裁決後逾二十日未向管轄地方法院聲明異議，而不依裁決繳
    送駕駛執照者，經處分吊扣汽車牌照或駕駛執照者，按其吊
    扣期間加倍處分；仍不依限期繳送汽車牌照或駕駛執照者，
    吊銷其汽車牌照或駕駛執照，道路交通管理處罰條例第63條
    第1項第3款、第3項、第65條第2款亦著有明文。
三、經查，異議人即受處分人甲○○於民國96年5月1日及同年月
    25日，分別因汽車駕駛人，行經有燈光號誌管制之交岔路口
    闖紅燈，而違反道路交通管理處罰條例第53條之規定，已分
    別於96年5月6日至原處分機關及96年6月7日至郵局繳納罰鍰
    結案，而依具同條例第63條第1項第3款之規定，異議人應分
    別予以計違規點數3點；故異議人因在6個月內，違規記點共
    達6點以上，原處分機關遂依違反道路交通管理處罰條例第
    63條第3項之規定，以北監自裁字裁00-000000000號裁決書
    裁處異議人：「一、吊扣駕駛執照1個月並應接受道路安全
    講習，駕駛執照限於96年7月8日前繳送。二、上開駕駛執照
    逾期不繳送者：(一)自96年7月9日起易處吊扣駕駛執照2個月
    ，並限於96年7月23日前繳送。(二)96年7月23日前未繳送駕駛
    執照者，自96年7月24日起易處吊銷，並逕行註銷駕駛執照
    。(三)駕駛執照吊（註）銷後，自96年7月24日起一年內不得
    重新考領駕駛執照。」，其後因異議人未遵期繳送駕駛執照
    ，因而遭原處分機關逕自96年7月24日起易處吊銷，並逕行
    註銷駕駛執照，1年內不得重新考領等情，為異議人所不爭
    執，且有原處分機關96年6月8日北監自裁字裁00-000000000
    號裁決書附卷可稽。
四、經查：
(一)按處理違反道路交通管理事件，有關文書送達之程序，依行
    政程序法之規定，違反道路交通管理事件統一裁罰基準及處
    理細則第5條規定甚明。又送達，於應受送達人之住居所、
    事務所或營業所為之；於應受送達處所不獲會晤應受送達人
    時，得將文書付與有辨別事理能力之同居人、受僱人或應送
    達處所之接收郵件人員；應受送達人或其同居人、受僱人、
    接收郵件人員無正當理由拒絕收領文書時，得將文書留置於
    應送達處所，以為送達，行政程序法第72條第1項前段、第
    73條第1項、第3項分別定有明文。送達，不能依前二條規定
    為之者，得將文書寄存送達地之地方自治或警察機關，並作
    送達通知書兩份，一份黏貼於應受送達人住居所、事務所、
    營業所或其就業處所門首，另一份交由鄰居轉交或置於該送
    達處所信箱或其他適當位置，以為送達；前項情形，由郵政
    機關為送達者，得將文書寄存於送達地之郵政機關，同法第
    74條亦已明訂。其中應受送達人之「住所」，依民法第20條
    之規定，係依一定事實，足認以久住之意思，住於一定之地
    域者，即為設定其住所於該地；而其廢止，依同法第24條之
    規定，則應依一定之事實，足認以廢止之意思離去其住所者
    始屬之。
(二)異議人係自93年4月14日將戶籍址自台北市○○區○○路四
    段106巷6弄11號3樓遷入台北縣蘆洲市○○街64巷5號4樓，
    至今均未遷離等情，有異議人甲○○之戶籍謄本在卷可參。
    是異議人綜未居住於該址，卻仍將戶籍設於上開地址，本件
    異議人主、客觀上仍有以上開台北縣蘆洲市○○街64巷5號
    4樓之處為住所，且無廢止之意甚明。
(三)原處分機關因異議人於96年5月25日在6個月內，有違規記點
    共計6點以上之違規事實，而於96年6月8日以系爭裁決書裁
    處異議人如前揭內容之處分，並已於同年6月13日將系爭裁
    決書交由郵政機關送達於異議人上開住所即戶籍址，因未獲
    會晤異議人本人亦無受領文書之同居人、受雇人或應受送達
    處所接收郵件之人，而將該文書寄存於台北縣蘆洲市之郵政
    機關，並作送達通知書2份，1份黏貼於應受送達人（即異議
    人）上開住所門首，1份置於該受送達處所信箱或其他適當
    位置，以為送達之情，有卷附系爭裁決書、送達證書可按。
    則原處分機關既已依違反道路交通管理事件統一裁罰基準及
    處理細則及行政程序法之規定，於無法直接將系爭裁決書送
    達於異議人，亦無法為行政程序法第73條第1項之補充送達
    之情形下，依同法第74條之規定，將該裁決書寄存送達於異
    議人前揭住所之郵政機關，是揆諸前揭法條之意旨，系爭裁
    決書應認已合法送達於異議人無疑。
五、原處分機關既已於96年6月13日以寄存送達之方式合法送達
    系爭裁決書予異議人，而異議人於收受送達後，未依該裁決
    書所定期限繳交駕駛執照，因而遭原處分機關依裁決書之內
    容，逕自96年7月24日起將異議人駕駛執照吊銷，並逕行註
    銷，依法即屬有據。且系爭裁決書既已於96年6月13日以寄
    存送達之方式合法送達而生送達之效力，則異議人應於是日
    之翌日起20日內，向管轄地方法院聲明異議方為適法，詎異
    議人遲至97年5月27日始向原處分機關聲明異議，此有異議
    人聲明異議狀上所蓋原處分機關收文章印文在卷足憑，經扣
    除在途期間後，異議人顯已逾聲明異議之法定期間。從而，
    異議人之聲明異議顯然不合法律上程式，且無從補正，揆諸
    上開說明，自應將異議人之異議駁回。
六、據上論斷，應依道路交通案件處理辦法第18條，裁定如主文
    。
中    華    民    國    97    年    6     月    11    日
            台灣台地方法院交通法庭    法  官  蘇嘉豐
以上正本證明與原本無異。
如不服本裁定，應於裁定送達後5日內，向本院提出抗告狀。
                                      書記官  蘇靜紅
中    華    民    國    97    年    6     月    11    日


司法院資訊處製作；財團法人民間司法改革基金會備份。
